最高法院刑事判決　　　　　　　　　　　　　　　　　八十八年度台上字第四○號
　　上　訴　人　甲○○
右上訴人因過失致人於死案件，不服台灣高等法院台南分院中華民國八十七年六月九
日第二審更審判決（八十六年度重交上更(三)字第四○八號，起訴案號：台灣台南地方
法院檢察署八十二年度偵字第三五一七號），提起上訴，本院判決如左：
    主  文
上訴駁回。
    理  由
按刑事訴訟法第三百七十七條規定：上訴於第三審法院，非以判決違背法令為理由，
不得為之。是提起第三審上訴，應以原判決違背法令為理由，係屬法定要件；且必須
依據卷內資料為具體之指摘，並足據以辨認原判決已具備違背法令之形式，始屬相當
。本件上訴人甲○○上訴意旨略稱：(一)依卷附照片及上訴人提出之錫和醫院病歷表，
足證上訴人並非本件車禍之肇事者，原判決未予審酌，復未說明何以不足為上訴人有
利證據之理由，即有調查未盡及判決不備理由之違法。又本件車禍被害人張來春受傷
之部位為頭、胸、大腿等正面嚴重撞擊，其血跡係向右彎轉延長，而上訴人所騎機車
係向左傾倒，機車僅左側輕微損害，依力學原理，足見被害人應非被上訴人所騎之機
車撞及，而係受他車正面所撞。苟上訴人係肇事者，則自上訴人跌倒至救護車到達現
場，至少要十分鐘以上，惟自陳慶賢所駕駛之貨車經過肇事地點至被蕭鐱煌追回止，
前後不到三分鐘，陳慶賢等人回到現場時，已不見被害人及上訴人，顯見救護車係因
已發生第一起車禍，經人報案而來，始發生上訴人在現場被絆倒之第二起車禍。再依
證人楊滄洲之供證，被害人被撞之時間為當天下午六時十分許，民眾報案時間為當天
下午六時十三分許，而上訴人則係於當天下午六時下班，被送到醫院為下午六時二十
二分許，則上訴人抵達現場之時間應在下午六時十八分以後，足見被害人並非上訴人
所撞，原審未詳細審酌，亦欠允當。(二)上訴人所騎機車置物籃並未損壞，僅左側略有
擦痕，可見並非上訴人所騎機車正面撞及被害人，原判決主觀臆測上訴人撞及被害人
，顯屬率斷。又證人陳慶賢既供證其什麼都未看見，其證詞即非不利於上訴人之證據
，原判決徒憑其供證遽認本件僅係上訴人所犯之上開一起車禍，亦屬不合。(三)本案係
因上訴人於天色昏暗之際遠遠看到路上一群人圍觀而未注意地面，致被地面上之高粱
堆絆倒，證人徐英展亦供證起初其認係上訴人肇事，但經蕭鐱煌證明非上訴人所為，
原審未詳予查明，即依告訴人之不實指訴誤認係上訴人肇事，不無速斷。(四)依證人張
麗香、李劉菊、蕭鐱煌、陳俊傑、蘇美貴、楊滄洲、徐英展等人供證，及被害人之女
劉錦珠、劉榮金於警訊、偵查所述，本件肇禍者，應係一中年男子，雖證人蕭鐱煌、
陳俊傑、蘇美貴等人因時間久遠記憶模糊致所述內容互有不一，亦難認其等之證詞不
實，原判決竟因之而為上訴人不利之認定，自屬違法。惟查原判決認定上訴人於民國
八十一年九月二十四日下午六時十三分許，駕駛000－0000號（現換照為ＶＳ
Ｓ－七七一號）機車，沿台南縣鹽水鎮○○號道路由南向北行駛，途經同縣新營市護
鎮里後鎮○○○號○路上，疏未注意車前狀況隨時採取必要安全措施冒然前駛，適有
張來春亦疏未注意不得利用道路堆積足以妨礙交通物品，而在同向慢車道上曝曬二堆
高粱，上訴人發現時已閃煞不及，所騎機車穿越第一堆高粱失控撞及張來春，致張來
春受傷送醫不治死亡等情，因將第一審論上訴人以因過失致人於死罪刑之判決撤銷，
改判仍論處同一罪刑；業已明其所憑之證據及認定之理由，並以依肇事現場圖示及
現場照片顯示，尚無二次車禍之痕跡，又經勘驗上開上訴人所騎之機車，其上鐵製購
物籃及毀損之左前方照後鏡，與被害人張來春所受傷勢之位置等高；另證人即上開車
禍發生前恰駛貨車經過肇事路段之陳慶賢供證其經過該處時，並未看到有車禍發生，
亦未發現有一婦人及少女在路旁，綜合判斷，足認上開車禍確係上訴人所肇致，其辯
稱當時騎機車遠遠看到張來春倒在地上，被一年輕女子扶在慢車道旁，有多人圍觀，
其未注意前面之高粱堆致機車滑倒，惟未撞及張來春云云，係匿卸之詞，不足採信。
證人蕭鐱煌、張麗香、李劉菊、陳俊傑、蘇美貴等人雖附和上訴人而為有利之證述，
但與證人陳慶賢供證及上訴人於警訊、偵查之供述情節不符，彼等之證述復互不一致
，且依證人蕭鐱煌等人之證述，上訴人騎機車抵達現場前，被害人已被他車撞及，現
場有多人圍觀，上訴人應會注意減速閃避人群，竟反而行駛於慢車道中央，顯違常理
，其等有利於上訴人之供證與事實不合，俱不足為上訴人有利認定之依據。再台灣省
台南區車輛行車事故鑑定委員會及台灣省車輛行車事故覆議委員會之鑑定，乃假設性
之鑑定結果，被害人之女劉錦珠、劉榮金雖於警訊曾稱被害人係被不詳機車撞倒，但
於審理中已堅決指稱係上訴人所撞云云，均非上訴人有利之依據，分別於理由內予以
指駁及說明。從形式上觀察，原判決尚無違背法令之情形存在。經查，現場照片及上
訴人提出之錫和醫院病歷表，並不足以證明上訴人非本件車禍肇事者；另證人楊滄洲
係駕駛救護車前往車禍現場載被害人及上訴人至醫院者，證人徐英展係車禍發生後前
往現場處理之警員，均未目擊車禍發生之原委，其等證供均不足資為認定上訴人無上
開犯行之證據，縱原判決未於理由內加以說明，亦不影響於判決結果，依刑事訴訟法
第三百八十條規定，尚非適法之第三審上訴理由。其餘上訴意旨所指，並未針對原判
決所為論斷，依據卷內資料為具體之指摘，徒就原判決已予指駁說明之事項及採證認
事職權之適法行使，重為事實上之爭執，或泛言原判決違法，尚不足據以辨認原判決
已具備違背法令之形式。綜上所述，應認本件上訴為違背法律上之程式，爰從程序上
予以駁回。
據上論結，應依刑事訴訟法第三百九十五條前段，判決如主文。
中      華      民      國    八十八    年      一      月      七      日
                              最高法院刑事第十庭
                                  審判長法官  曾  有  田
                                        法官  林  永  茂
                                        法官  陳  宗  鎮
                                        法官  劉  介  民
                                        法官  魏  新  和
      右正本證明與原本無異
                                              書  記  官
中      華      民      國    八十八    年      一      月     十二     日
